【裁判字號】    95,上易,731
【裁判日期】    950714
【裁判案由】    竊盜
【裁判全文】
臺灣高等法院臺中分院刑事判決         95年度上易字第731號
上  訴  人
即  被  告  乙○○
上列上訴人因竊盜案件，不服臺灣南投地方法院95年度易字第31
號，中華民國95年5月18日第1審判決（起訴案號：臺灣南投地方
法院檢察署94年度偵字第3494號）提起上訴，本院判決如下：
    主  文
原判決撤銷。
乙○○竊盜，累犯，處有期徒刑陸月，如易科罰金，以參佰元折
算壹日。
    事  實
一、乙○○曾於民國（下同）88年間因竊盜案件，經臺灣臺中地
    方法院判處有期徒刑1年 ，嗣經本院駁回其上訴而確定，入
    監執行後，於90年3月2日執行完畢。詎乙○○不知悔改，竟
    意圖為自己不法之所有，於94年8月4日12時20分許，在南投
    縣國姓鄉○○○○○路38公里處 ，見甲○○持有之鋼板3片放
    置於路旁工地 ，竟以其駕駛之車牌號碼IJ－835號大貨車上
    吊杆吊取之方式，竊取該鋼板3片得手後逃逸 。嗣經警依國
    姓鄉長壽派出所在臺14線公路旁架設之錄影監視設備於同日
    12時26分許攝得前述大貨車之影像，循線查知上情。
二、案經南投縣政府警察局埔里分局報告臺灣南投地方法院檢察
    署檢察官偵查起訴。
    理  由
一、訊據上訴人即被告乙○○（下稱被告）矢口否認有何竊盜犯
    行，辯稱：伊那天是有從那邊經過是在工作，不是載運鋼板
    ，而是載咖啡色的合板，因為木板很大塊又有破掉，所以要
    丟在烏溪橋旁邊，有人要用就會撿去用云云，惟查：(一)、證
    人盧戊春於原審證稱：伊於案發當天中午開車經過甲○○之
    工地時，看見有人駕車在吊東西，但沒有看到是什麼人在吊
    什麼東西，只有看到一支吊杆在移動等語（見原審卷第53至
    55頁）。又國姓鄉長壽派出所在臺14線公路旁架設之錄影監
    視設備於同日12時26分許攝得車牌號碼IJ－835號大貨車（
    以下簡稱為系爭大貨車）之影像，且依該影像，系爭大貨車
    上放置有板子，另系爭大貨車有吊杆之設備等情，業經原審
    當庭勘驗即播放該錄影監視設備之光碟 ，並製有翻拍照片8
    張附卷可佐（見原審卷第27至32、52頁）。上開錄影監視設
    備之光碟並經原審當庭勘驗（播放），勘驗時，證人即被害
    人甲○○亦證稱：該監視照片上的板子確為伊工地失竊的鋼
    板，因為板子的旁邊有焊接的痕跡等語，甲○○另證稱：案
    發當天大約10點半的時候伊有坐車經過工地，當時伊還有看
    到失竊的鋼板 ，大約當天下午2點半有人通知伊鋼板不見了
    ，失竊的鋼板1片約2噸多重，沒有辦法用手拿等語（見原審
    卷第56至59頁）。綜觀上開證人盧戊春、甲○○之證詞，可
    知前述鋼板失竊之時間應係在案發當日中午，由被告駕駛系
    爭大貨車經過前揭錄影監視設備之時間推估，與前述鋼板失
    竊之時間大致吻合。前述鋼板之重量頗重，應係遭人以駕車
    並以吊杆吊取之方式所竊取者，核與被告於該時間駕駛系爭
    大貨車，且系爭大貨車車上有吊杆之設備等情節相符。參以
    被告自承該影像中之系爭大貨車為其所駕駛，且該車上面裝
    有吊桿等情（見原審卷第60頁；本院卷第29頁），及觀諸前
    揭翻拍照片，系爭大貨車上放置之板子，應為金屬製造者，
    另該板子之右側有疑似焊接之痕跡，核與證人甲○○所指稱
    其所失竊前述鋼板之特徵相符等情，堪認前述鋼板乃被告以
    駕駛系爭大貨車並以車上之吊杆吊取之方式所竊取者。(二)、
    被告雖辯稱：當時伊駕駛系爭大貨車是載運咖啡色的木板，
    是要載運到草屯鎮烏溪橋旁丟棄云云。惟依上開監視攝影設
    備光碟之翻拍照片觀之，系爭大貨車載運之板子，有金屬特
    有之反光，應為金屬製造之物，與被告所辯係載運咖啡色之
    木板不同。且系爭大貨車所載運該板子之右側有疑似焊接之
    痕跡，對此明顯之特徵，被告並無法為合理之說明。果如被
    告所言，其所載運者係欲丟棄之木板，則何需花費如此成本
    、時間，特地將木板吊上車，載運至距離甚遠之草屯鎮烏溪
    橋旁丟棄？是被告上開辯詞，應係事後卸責之詞，不足以採
    信。(三)、綜上所述，本件事證已臻明確，被告竊盜犯行，堪
    予認定，應予依法論科。
二、按被告行為後，刑法及刑法施行法業於94年2月2日總統公布
    修正，於95年7月1日施行（下稱新刑法，修正前刑法下稱舊
    刑法），參酌最高法院95年5月23日刑事庭第8次會議決議，
    新刑法第2條第1項之規定，係規範行為後法律變更所生新舊
    法律比較適用之準據法，於新刑法施行後，應適用新刑法第
    2條第1項之規定，為「從舊從輕」之比較。另於比較時應就
    罪刑有關之共犯、未遂犯、想像競合犯、牽連犯、連續犯、
    結合犯，以及累犯加重、自首減輕暨其他法定加減原因（如
    身分加減）與加減比例等一切情形，本於統一性及整體性原
    則，綜其全部罪刑之結果而為比較。本案涉及法律變更之部
    分經附表所示比較新舊刑法之規定，以舊刑法有利於被告，
    依新刑法第2條第1項前段規定，自應適用最有利於被告之舊
    刑法。核被告所為，係犯刑法第320條第1項普通竊盜罪。被
    告有事實欄所記載科處有期徒刑及執行紀錄，有臺灣高等法
    院被告前案紀錄表一份在卷可按，其於有期徒刑執行完畢後
    5年內再犯本件有期徒刑以上之罪 ，為累犯，應依修正前刑
    法第47條規定加重其刑。原審以被告罪證明確，予以論罪科
    刑，固非無見，惟查：被告於行為後，法律既有變更，原審
    未及比較適用新舊法，尚有未洽。被告仍執前詞否認犯罪，
    雖無理由，惟原審判決既有上開可議之處，即應由本院予以
    撤銷改判。爰審酌被告犯罪之目的、手段，所得財物（前述
    鋼板）之性質、價值及其他危害情形，暨否認犯行，犯罪後
    態度不佳等一切情狀 ，量處如主文第2項所示之刑，並依修
    正前刑法第41條規定諭知易科罰金之折算標準，以示懲儆。
據上論斷，應依刑事訴訟法第369條第1項前段、第364條、第299
條第1項前段、刑法第320條第1項 、94年2月2日修正前刑法第47
條、第41條 ，刑法第2條第1項前段，罰金罰鍰提高標準條例第1
條、94年5月17日修正前罰金罰鍰提高標準條例第2條，判決如主
文。
本案經檢察官吳萃芳到庭執行職務。
中    華    民    國    95    年    7    月    14     日
            刑事第七庭  審判長法  官  林  榮  龍
                              法  官  許  秀  芬
                              法  官  江  錫  麟
上列正本證明與原本無異。
不得上訴。
                              書記官  劉  建  智
中    華    民    國    95    年    7    月    17     日
附表：
┌───┬───────┬────────┬──────┐
│比較  │舊刑法於本案適│新刑法於本案適用│依從舊從輕原│
│法條  │用之法律效果  │之法律效果      │則比較結果  │
├───┼───────┼────────┼──────┤
│刑法第│依罰金罰鍰提高│依刑法施行法第1 │適用舊刑法較│
│320第1│標準條例第1條 │條之1第2項提高30│有利於被告  │
│項    │前段規定，500 │倍，最高可處銀元│            │
│      │銀元得提高2至 │15000元即新臺幣 │            │
│      │10倍，最高可處│45,000元        │            │
│      │銀元5000元，即│                │            │
│      │新臺幣15,000  │                │            │
│      │元            │                │            │
├───┼───────┼────────┼──────┤
│刑法第│應適用累犯規定│應適用累犯規定，│比較新舊法，│
│47條  │，加重本刑至2 │加重本刑至2分之1│不生有利不利│
│      │分之1         │                │於被告之問題│
├───┼───────┼────────┼──────┤
│刑法第│依罰金罰鍰提高│被告行為後，罰金│適用舊刑法較│
│41條第│標準條例第2條 │罰鍰提高新標準條│有利於被告  │
│1項前 │規定，易科罰金│例第2條規定業已 │            │
│段    │數額提高為100 │刪除，而修正後第│            │
│      │倍，如易科罰金│41條第1項關於易 │            │
│      │，以銀元300元 │科罰金之折算標準│            │
│      │即新臺幣900元 │已由舊法之銀元  │            │
│      │折算1日       │100元、200元、  │            │
│      │              │300元修正為新台 │            │
│      │              │幣1,000元、2,000│            │
│      │              │元、3,000元折算1│            │
│      │              │日              │            │
├───┴───────┴────────┴──────┤
│綜合比較結果：以適用舊刑法較有利於被告，故本案應一體適│
│用舊刑法。                                            │
└───────────────────────────┘
附錄本案論罪科刑法條全文：
刑法第320條第1項：
  意圖為自己或第三人不法之所有，而竊取他人之動產者，為竊
  盜罪，處5年以下有期徒刑、拘役或5百元以下罰金。
                                                      Ａ


司法院資訊處製作；財團法人民間司法改革基金會備份。
